臺灣臺南地方法院民事裁定
109年度抗字第127號
抗  告  人  陳昱翰

相  對  人  呂亞帆
上列當事人間本票裁定強制執行事件，抗告人對於民國109年10
月29日本院109年度司票字第3089號裁定提起抗告，本院裁定如
下：
    主  文
抗告駁回。
抗告程序費用新臺幣壹仟元由抗告人負擔。
    理  由
一、按對於非訟事件之裁定，抗告不合法者，抗告法院應以裁定
    駁回之，此觀之非訟事件法第46條準用民事訴訟法第495條
    之1之規定，再準用民事訴訟法第444條第1項前段之規定自
    明。次按，抗告為受裁定人之當事人或其他利害關係人對於
    裁定聲明不服之救濟方法，必須原裁定對其不利，始得為之
    ；如原裁定對其並無不利，自無許其提起抗告之餘地（最高
    法院109年度台簡抗字第165號裁定參照）。再按，執票人向
    本票發票人行使追索權時，得聲請法院裁定後強制執行，票
    據法第123條定有明文。本票執票人，依票據法第123條規定
    ，聲請法院裁定許可對發票人強制執行，係屬非訟事件，此
    項聲請之裁定，及抗告法院之裁定，僅依非訟事件程序，以
    審查強制執行許可與否，並無確定實體上法律關係存否之效
    力，如發票人就票據債務之存否有爭執時，應由發票人提起
    確認之訴，以資解決（最高法院57年台抗字第76號判例參照
    ）。
二、抗告人就原裁定駁回相對人就如附表編號1所示本票所為之
    聲請部分：
　　本件相對人主張執有抗告人簽發之如附表編號1所示，載明
    免除作成拒絕證書之本票1紙，屆期提示，未獲付款，爰依
    票據法第123條規定，聲請本院裁定許可其就如附表編號1所
    示本票，於如附表編號1所示票面金額，得為強制執行；嗣
    原裁定以依形式上審查，無法認定相對人於如附表編號1所
    示本票上簽名而為發票人，且不能確定發票日，如附表編號
    1所示本票應屬無效為由，駁回相對人就如附表編號1所示本
    票所為之聲請。原裁定駁回相對人就如附表編號1所示本票
    所為之聲請部分，對於抗告人並無不利，揆之前揭說明，抗
    告人就該部分，自不得提起抗告，抗告人就該部分提起抗告
    ，自非合法。
三、抗告人就原裁定准許相對人就如附表編號2至編號4所示本票
    所為之聲請部分：　　
    本件相對人主張執有抗告人簽發之如附表編號2至編號4所示
    ，載明免除作成拒絕證書之本票3紙，屆期提示，未獲付款
    ，爰依票據法第123條規定，聲請本院裁定許可其就如附表
    編號2至編號4所示本票，各於如附表編號2至編號4所示票面
    金額，得為強制執行等情，業據其提出如附表編號2至編號4
    所示本票3紙為證，原裁定准許相對人就如附表編號2至編號
    4所示本票，各於如附表編號2至編號4所示票面金額，得為
    強制執行，即無不合。抗告意旨略以：抗告人並不認識相對
    人，從未向相對人借貸金錢；如附表編號2至編號4所示本票
    ，乃抗告人向第三人林清華借貸12萬元而簽發交付予林清華
    保管；且抗告人業已清償5萬元，林清華竟將如附表編號2至
    編號4所示本票交予相對人，相對人顯係惡意取得如附表編
    號2至編號4所示本票，相對人持如附表編號2至編號4所示本
    票，聲請本院裁定許可強制執行，有違誠實信用原則等語。
    惟查，前揭抗告意旨縱或屬實，亦係對於如附表編號2至編
    號4所示本票票據債務存否之實體上法律關係有所爭執，揆
    諸前揭說明，並非本件非訟事件程序所得審究，應由抗告人
    另行提起訴訟，以資解決。從而，抗告人就原裁定准許相對
    人就如附表編號2至編號4所示本票所為之聲請，提起抗告，
    為無理由，應予駁回。
四、復按，非訟事件程序費用，除法律另有規定外，由聲請人負
    擔；前項費用之負擔，有相對人者，準用民事訴訟法有關訴
    訟費用之規定；依法應由關係人負擔費用者，法院裁定命關
    係人負擔時，應一併確定其數額，非訟事件法第21條第1項
    前段、第2項、第24條第1項分別定有明文；訴訟費用，由敗
    訴之當事人負擔，民事訴訟法第78條亦有明文。查，本件抗
    告既經駁回，抗告程序費用，自應由敗訴之抗告人負擔；又
    抗告人提起本件抗告，除繳納抗告費1,000元外，別無其他
    程序費用之支出，故本件程序費用額確定1,000元，應由敗
    訴之抗告人負擔。
五、據上論結，本件抗告一部為不合法，一部為無理由，依非訟
    事件法第46條、第21條第2項、第24條第1項，民事訴訟法第
    495條之1第1項、第444條第1項前段、第449條第1項、第78
    條、第95條，裁定如主文。
中    華    民    國   109    年    12    月    31    日
                  民事第一庭  法  官  伍逸康
以上正本係照原本作成。　　　　　　　　　
本裁定不得再抗告。
中　　華　　民　　國　　109 　年　　12　　月　　31　　日
　　　　　　　　　　　　　　　書記官  康紀媛
　　　　　　　　　　　　　　　
附表：                                109年度抗字第127號     編號 發  票  日 票面金額(新臺幣) 到  期  日 票據號碼  1 107年  80,000元 未  載 CH368037  2   107年4月10日  70,000元 未  載 CH661693  3 107年4月10日  70,000元 未  載 CH661694  4 107年10月1日  40,000元 未  載 CH376166